【裁判字號】    92,聲再,104
【裁判日期】    921031
【裁判案由】    聲請再審
【裁判全文】
臺灣高等法院高雄分院刑事裁定                    九十二年度聲再字第一四號
    再審聲請人
    即受判決人  甲○○
    選任辯護人  蘇精哲律師
                徐建光律師
右聲請人因背信案件，對於本院九十一年度上易字第一二七九號中華民國九十二年七
月九日確定判決（臺灣屏東地方法院八十九年度訴字第五號、臺灣屏東地方法院檢察
署八十三年度偵字第二八六三號、第四八三九號、第六二三八號、第七三五九號、八
十四年度偵字第四三二五號、第五一九四號、八十五年度偵字第一八六二號、八十八
年度偵字第六二三二號），聲請再審，本院裁定如左：
      主  文
再審之聲請駁回。
      理  由
一、聲請再審意旨略以：本案原確定判決認定被告有背信犯行，無非以楊日堂、蕭貴
    宗、張卓文提供屏東縣潮州段第三五五之二、三五五之一七、三五五之一九號空
    地，以黃小萍、曾戴清妹、胡平讚、古秋庭、賴招來、邱允三、蕭富宗、潘天塭
    、陳莊良旐、林永鄰，蕭貴宗擔任借款人，向屏東縣佳冬鄉農會貸款時，有關擔
    保品參考資料，有屏東縣潮州地政事務所地價證明書、都市計劃區內分區使用證
    明書、八十三年六月間張卓文、葉大榮、陳國銘等人買賣契約書、前項調查報告
    援用屏東縣潮洲段三四六之三七、之三九號買賣參考資料。上開張卓文、葉大榮
    、陳國銘等人之買賣，依土地謄本之記載，原因發生日期為八十三年六月九日，
    所有權移轉登記日期為同年月二十一日，而上開借款之申請日期為八十三年六月
    二十二日至六月十七日，足見前開三筆土地於張卓文等人向葉大榮、陳國銘買受
    移轉登記後旋即以之為擔保品向佳冬鄉農會貸款，是本件擔保品於此次借款既有
    實際買賣之價格，則本件貸款估價時，自以採用本件擔保品之價格為估價之依據
    ，始合乎佳冬鄉農會之利益，但同案被告陳西光之估算，卻以相隔數百公尺外鄰
    地屏東縣潮州段第三四六之三七、三九號二筆土地為估價之依據，又據被告甲○
    ○供稱：「本件是抵押放款，根據職員層層調查之後，他實際去調查、估價的書
    面資料，他會交給放款人員再作一次審核，然後交給信用部主任，最後呈到總幹
    事這裡來，那些書面資料就是查核申請人是否是農會的會員、還有有無逾期、欠
    款的情形，最主要的資料是土地估價的情形」、「（這些資料呈上之後，是否總
    幹事要實際審核？）答：我們審核工作是根據書面的資料作審核，還要再看一次
    」，被告曾繁來供稱：「（依照你的職責，如何審核本案的抵押放款？）答：這
    是依照徵信人員，他調查完畢後，弄好估算的資料，就會送給我，他送的資料有
    估價單、土地謄本、印鑑證明、保證人資料。我是尊重他們的專業，估價依照規
    定辦理。我是依照他們呈報上來的書面資料審核」（見本院九十一年十一月一日
    訊問筆錄）。足證上開三筆土地買賣價格，被告應屬知情云云。但有關擔保品參
    考資料，固有八十三年六月間張卓文、葉大榮、陳國銘等人買賣契約書，然該買
    賣契約書於聲請人甲○○審核時，確未附於擔保品參考資料中，此觀原確定判決
    所引曾繁來之前揭供述，並有買賣契約書，準此，曾繁來審核本案之抵押放款時
    ，已未見買賣契約書，更遑論最後審核之總幹事即聲請人，原確定判決定漏未審
    酌前開供述中，徵信人員送給信用部主任及總幹事的資料中，並無買賣契約書之
    事實，遽認聲請人對上開三筆土地成交價格知情，已足生影響原確定判決有罪之
    認定，爰聲請再審云云。
二、按不得上訴於第三審法院之案件，除刑事訴訟法第四百二十條規定外，其經第二
    審確定之有罪判決，如就足生影響於判決之重要證據漏未審酌者，得為受判決人
    之利益，聲請再審，刑事訴訟法第四百二十一條定有明文。所謂重要證據，必須
    該證據已足認定受判決人應受無罪、或免訴、或輕於原審所認定之罪名方可，如
    該證據縱經審酌仍不足以推翻原審所認定罪刑者，即非足生影響於原判決之重要
    證據，自不得據以聲請再審。
三、經查屏東縣佳冬鄉農會辦理抵押貸款估價方式，係於八十三年十月四日以後規定
    實施，本件貸款日期係於八十三年六月間，而在此辦法實施前係以農地公告現值
    提高百分之四百作為擔保品鑑估依據，而建地部份係以土地買賣契約書之地價（
    市價）七成扣除增值稅作為擔保品之鑑估依據，已據共同被告曾繁來於調查局調
    查時陳述在卷（見八十八年度偵字第六二三二號卷第二二頁），另共同被告陳西
    光亦於調查局陳稱：「均是依據前任徵信人員傳授之徵信標準執行我的徵信工作
    ，其作業流程如下：(三)向借款人或地主取得擔保品之買賣契約或鄰地買賣契約參
    考」（前開偵卷第八一頁），足見買賣契約書之提供為貸款鑑核之重要憑據。再
    經證人張卓文、蕭貴宗、楊日堂分別於原審審理時陳稱：「記得當時有提供買賣
    合約書」、「我們應該是拿我們買賣的價錢去貸款」、「我們不可能提出別人的
    土地的價格給農會」等語，另證人黃志明即坐落潮州段三四六之三七、三九號土
    地出賣人亦於原審證稱：「（無提供土地買賣契約書給佳冬鄉農會或是相關人員
    ？）沒有，因為我們都不認識他們」等語（見原審卷一第三二二、三二五、三二
    七頁、卷二第二五頁），足見系爭土地之貸款人確曾提供三五五之二、三五五之
    一七、三五五之一九等三筆土地之買賣契約書。又聲請人於原審審理中供稱「（
    這二份契約是否都放在徵信卷內，都有往上報，你們都有看到？）不記得了」，
    被告並未供稱當時陳西光未將該契約書附於貸款卷內，況聲請人於偵查中亦自承
    所謂之「時價」，係土地當時之價格，如有買賣成交價則屬「時價」，如無則須
    由鑑估人員在土地現場附近進行訪查等語，本案申請貸款時，土地謄本及土地買
    賣契約書均已附於本案之有關擔保品參考資料卷內，如陳西光有漏未呈送之情事
    ，被告於審核時，由土地謄本上之記載，亦可知悉該提供擔保之土地，甫於申請
    貸款不久前買賣，被告自應向陳西光查證，豈有以陳西光漏未往上呈報，即可卸
    責？綜上所述，聲請人上開再審聲請理由不足以影響原確定判決，聲請人所為再
    審聲請自非屬「足生影響於判決之重要證據漏未審酌」之再審理由，本件聲請人
    聲請再審為無理由，應予駁回。
四、據上論結，應依刑事訴訟法第四百三十四條第一項，裁定如主文。
中      華      民      國    九十二    年      十      月    三十一    日
                              臺灣高等法院高雄分院刑事第五庭
                                  審判長法官  吳水木
                                        法官  洪慶鐘
                                        法官  趙文淵
右正本證明與原本無異。
不得抗告。
                                  法院書記官  吳新貞
中      華      民      國    九十二    年      十      月    三十一   日


司法院資訊處製作；財團法人民間司法改革基金會備份。
